【裁判字號】    92,簡上,9
【裁判日期】    920624
【裁判案由】    給付會款
【裁判全文】
臺灣高雄地方法院民事判決  九十二年度簡上字第九號
    上  訴  人  甲○○
    被上訴人    乙○○
右當事人間請求給付會款事件，上訴人對於中華民國九十一年九月十八日本院高雄簡
易庭九十一年度雄簡字第一一二六號第一審判決提起上訴，本院判決如左：
    主  文
上訴駁回。
第二審訴訟費用由上訴人負擔。
    事實及理由
一、被上訴人起訴主張：上訴人甲○○參加其為會首之互助會二組八十七年九月二
    十五日至八十九年十月二十五日止八十八年十二月十日起至九十一年一月十日
    止，上訴人每組均參加二會，每會新台幣（下同）二萬元，均採內標制，第一組
    二會會上訴人於標得會款後尚欠死會會款各四期共十六萬元會款；第二組會其中
    一會上訴人於八十九年三月標得會款時，於扣除死會會款後，尚有死會會款二十
    萬元未給付，惟因其將其中二分之一得標款項借予上訴人，故應再給付被上訴人
    十萬元、另一會上訴人於八十九年六月標得會款後未再繳納會款，尚欠死會會款
    三十六萬元；合計共積欠被上訴人會款六十二萬元，屢次催討被告均置不理，爰
    依合會之法律關係請求上訴人給付會款六十二萬元及法定遲延利息（原審就其中
    五十萬元部分，認定上訴人主張其代償被上訴人積欠訴外人藍許緞之款項所為抵
    銷抗辯為有理由，而駁回被上訴人在第一審之訴，被上訴人於本院就原審所為抵
    銷判決表示無意見，且被上訴人亦未提起上訴，該部分業經原審為被上訴人敗訴
    判決確定）。並於本院聲明：求為判決駁回上訴。
二、上訴人則以：上訴人共僅積欠被上訴人五萬元，因其中八十八年十二月起會的會
    款，上訴人於第四會標得會款時，被上訴人未給付之前三名死會會款六萬元，惟
    因為其中二分之一為被上訴人借用，上訴人僅就其中三萬元主張扣抵、另八十七
    年九月二十五日起會的會款，其中票號六九一八八八、0000000張面額各
    二萬本票之會款已給付完畢，上訴人亦主張扣抵（原審判決上訴人應給付被上訴
    人十二萬元，上訴人僅就其中超過五萬元部分提起上訴，其餘部分業經原審判決
    確定）。並於本院聲明：(一)原判決判命上訴人給付被上訴人超過五萬元暨該部分
    之利息應予廢棄。(二)右廢棄部分，被上訴人在第一審之訴駁回。
三、按當事人主張有利於己之事實者，就其事實有舉證之責任，民事訴訟法第二百七
    十七條定有明文。本件被上訴人主張上訴人積欠合會會款共六十二萬元（其中五
    十萬元業經原審判決抵銷駁回已如前述）之事實，業於原審提出本票三十六紙、
    互助會單二張為證，而上訴人就兩造合會契約約定已標得會款之人需簽發本票，
    及被上訴人於原審所提出三十六紙本票確為其於標得會款後簽發等事實，均未爭
    執其真正，已堪認被上訴人之主張為真；上訴人雖以其於八十九年三月標得會款
    後，被上訴人就之前三會已得標會員應給付之死會會款其中二分之一，共三萬元
    未為給付，然未能舉證證明以實其說，所述已難認為真實，況衡諸常情，上訴人
    於標得會款時，任會首之被上訴人於給付標金時，自應就金額互為會算後始為給
    付，否則上訴人何有簽發本票而未為任何保留之可能，且本件上訴人係於八十九
    年三月間標得會款，迄今已逾二年，如被上訴人就標金給付不清，上訴人豈有至
    今未為任何表示之理，足認上訴人此部分所辯並無足採；另上訴人主張其中票號
    六九一八八八、六九一八七九號二紙面額各二萬元之本票部分之會款已給付之事
    實，被上訴人雖不否認，然被上訴人於原審所提出之本票並未包括上訴人持有之
    前二紙本票在內，業經本院核對無訛，足認被上訴人所請求之會款自始並未包括
    前揭二紙本票在內，上訴人空言指陳，其此部分主張亦無理由。
四、綜上所述，本件上訴人就其僅尚積欠被上訴人五萬元會款之事實均未能舉證證明
    以實其說，並不足採。從而，被上訴人本於兩造間合會之法律關係，請求上訴人
    給付會款十二萬元及自支付命令送達翌日之九十一年二月二十二日起至清償日止
    之法定遲延利息，為有理由，應予准許。原審因而為被上訴人勝訴之判決，並無
    違誤，上訴意旨指摘原判決不當，求予廢棄，並無理由，應予駁回。
五、本件事證已臻明確，兩造其餘攻擊防禦方法，核與本件判決結果不生影響，爰不
    逐一論述，併此敘明。
據上論結：本件上訴為無理由，並依民事訴訟法第四百三十六條之一第三項、第四百
四十九條第一項、第七十八條，判決如主文。
中      華      民      國    九十二    年      六      月  二十四    日
                              臺灣高雄地方法院民事第五庭
~B審判長法官  陳嘉惠
~B法      官  黃宏欽
~B法      官  林玉心
右為正本係照原本作成。
本判決不得上訴。
中      華      民      國    九十二    年      六      月  二十四    日
~B法院書記官  陳家宏


司法院資訊處製作；財團法人民間司法改革基金會備份。
